【裁判字號】    90,交上易,2068
【裁判日期】    901129
【裁判案由】    過失傷害
【裁判全文】
臺灣高等法院臺中分院刑事判決                  九十年度交上易字第二六八號
    上  訴  人  臺灣苗栗地方法院檢察署檢察官
    上  訴  人
    即  被  告   乙○○
右上訴人等因被告過失傷害案件，不服臺灣苗栗地方法院八十九年度交易字第三０號
，中華民國九十年八月九日第一審判決（起訴案號：臺灣苗栗地方法院檢察署八十九
年度偵字第七四號），提起上訴，本院判決如左：
      主  文
上訴駁回。
      事  實
一、乙○○係春泰清潔有限公司之員工，平日以駕駛該公司大貨車從事廢棄物清除為
    工作，駕駛大貨車係其附隨之業務，其於民國八十八年十一月五日十三時四十八
    分許，駕駛車牌號碼ＲＷ－二○九號自用大貨車擬為廢棄物清除工作，而沿苗栗
    縣竹南鎮○○街由南往北方向行駛，行經華興街與公義路二六五巷之無號誌交岔
    路口時，本應注意行經無號誌之交叉路口時，應減速慢行，作隨時停車之準備，
    並應注意車前狀況，隨時採取必要之安全措施，而依當時天候晴，路面乾燥、無
    缺陷，亦無障礙物等客觀情形，並無不能注意之情況，詎其竟疏未注意車前狀況
    ，並減速慢行，作隨時停車之準備。適有甲○○未戴安全帽騎乘ＴＺＨ－三九七
    號機車，沿公義路二六五巷由東往西方向，欲穿越華興街往民樂街行駛至上開地
    點時，亦疏未注意行經無號誌交岔路口，支線道車應暫停讓幹線道車先行，即貿
    然前行進入交岔路口。乙○○見狀已煞避不及，致其大貨車右前車頭保桿處，撞
    及甲○○所騎機車左後側車身，使ＴＺＨ－三九七號機車彈落至距ＲＷ－二○九
    號自用大貨車左前輪前方三、五公尺處，甲○○因而人車倒地，受有頭部外傷併
    左耳撕裂傷、胸部挫傷、外傷性椎間盤突出症等傷害，及外傷性嗅覺神經病變致
    嗅覺完全喪失之重傷。乙○○於肇事後犯罪未被發覺前，囑託現場附近商家以電
    話報警，將甲○○送醫急救，並向前來處理之警員承認肇事，自首而接受裁判。
二、案經甲○○訴由苗栗縣警察局竹南分局報請臺灣苗栗地方法院檢察署檢察官偵查
    起訴。
      理  由
一、訊據上訴人即被告乙○○固坦承於右揭時地駕車與告訴人甲○○所騎機車發生碰
    撞之事實，惟矢口否認其有何過失致重傷犯行，辯稱：其並未超速行駛，且其所
    駕車輛留有煞車之痕跡，足見其已盡注意義務，又依交通部運輸研究所之資料明
    示，其時速約二十五公里，撞擊當下已停車，停車位置尚未逾公義路二六五巷口
    ，足見其已注意，本件車禍全是告訴人超速行駛左線道未戴安全帽所致，其對本
    件車禍之發生並無過失云云。惟查：
  (一)、右揭車禍肇事致告訴人成傷之事實，業據告訴人指訴綦詳，並有道路交通事故
      調查報告表乙份、事故現場及車損照片九幀在卷可稽，而告訴惠確因本件車禍
      受有頭部外傷併左耳撕裂傷、胸部挫傷、外傷性椎間盤突出症等傷害，亦有財
      團法人為恭紀念醫院出具之診斷證明書乙紙在卷可按。告訴人因頭部嚴重外傷
      、骨折併腦脊髓液鼻漏，致嗅覺完全喪失，不可能恢復，已達毀敗嗅能之程度
      ，亦據告訴人指訴明確，並有財團法人為恭紀念醫院八十九年十二月三十日（
      八九）為恭醫字第一五二三號函一件在卷可參。
  (二)、依卷附道路交通事故調查報告表內所附現場圖及現場照片所示，本件車禍發生
      後，被告所駕駛之ＲＷ－二○九號自用大貨車停於苗栗縣竹南鎮○○街與公義
      路二六五巷交岔路口前之往北方向車道上，其車頭恰停於公義路二六五巷之南
      側路邊延伸線上，未逾公義路二六五巷南側路邊，右前輪距華興街東側路邊延
      伸線約二‧一公尺，右後車輪距華興街路邊二公尺，其車左後方在華興街上留
      有幾與分向限制線延伸線重疊之汽車煞車痕一條，長二、五五公尺，距其後車
      輪南方七‧○五公尺處有跳動路面之設置，告訴人所騎乘機車則倒於被告所駕
      駛之自用大貨車左前輪前方三、五公尺處，肇事地點適在君毅中學大門右側附
      近，而被告所駕駛之自用大貨車右前車頭保險桿上，並懸掛有告訴人所騎機車
      之左後側車身塑膠護殼碎片一片，告訴人所騎機車左側車身塑膠護殼則恰有缺
      損一片。足見被告所駕駛之自用大貨車與告訴人騎乘之機車碰撞點，係在被告
      所駕駛之自用大貨車之右前車頭保險桿及告訴人所騎機車之左後側車身，撞擊
      地點則在華興街與公義路二六五巷交岔路口前之北向車道中間位置上，亦即在
      ＲＷ－二○九號自用大貨車停車處之車頭右前方位置。苟本件車禍如被告所言
      ，係其所駕大貨車行至華興街與公義路二六五巷交岔路口前，已完全停住而遭
      告訴人撞及，衡之機車最寬處乃車頭把手位置，則碰撞處理應係告訴人所騎機
      車車頭或把手處，而非機車左後側車身；況告訴人所騎機車係車頭朝北落在距
      被告所駕大貨車左前輪前方三、五公尺處，肇事現場未留有機車刮地痕，足見
      告訴人所騎機車與被告所駕大貨車發生碰撞後係彈落至地面。蓋依力學原理，
      倘被告所駕大貨車已完全停止，則其向前推行之動能為零，肇事位置僅餘告訴
      人機車垂直方向（即東向西）之動能，碰撞後機車理當沿其原行進方向滑倒，
      而於地面遺留刮地痕，並不致使告訴人所騎機車彈落至被告所駕大貨車左前方
      ，且機車車頭反而轉向與被告之大貨車同方向，又未遺任何刮地痕；再者，若
      被告之大貨車已然停止而遭告訴人之機車橫向而來所撞，且機車滑向大貨車左
      前方，則其撞擊方式應屬擦撞，以被告大貨車前保險桿並無特殊突出之尖銳處
      ，應無將告訴人車身塑膠護殼撞破，且起一片碎片之可能，足見本件車禍應
      係告訴人騎乘機車自公義路二六五巷南側突然鑽出後，被告駕駛大貨車煞避不
      及，致該大貨車右前方撞及機車左後側車身，告訴人所騎機車因而彈落距被告
      所駕大貨車之左前輪三、五公尺處，可資確定。是被告辯稱其於告訴人所騎機
      車撞上前其已完全停止於交岔路口前云云，即與事實不符，不足採信。
  (三)、又本件車禍發生後，被告所駕大貨車右前輪距華興街路邊二、一公尺，右後輪
      距華興街路邊二公尺，而被告所駕大貨車與告訴人所騎機車之碰撞點，為被告
      所駕大貨車之右前車頭保險桿，被告車頭既距華興街路邊有二、一公尺，則告
      訴人自公路義二六五巷口鑽出穿越華興街時，被告當能看見告訴人所騎機車而
      採取必要之安全措施，惟被告所駕大貨車竟僅稍偏左行駛約○、一公尺而以車
      前保險桿右側撞及告訴人所騎機車，足見被告未盡注意車前狀況並隨時採取必
      要安全措施之義務。雖被告一再辯稱其未超速，其已盡注意義務云云，經查被
      告左後車輪留有長二、五五公尺之煞車痕，參照「一般公路汽車煞車距離、行
      車速度對照表」，被告於開始煞車時，其車速約介於時速二十至二十五公里間
      ，雖未逾當地速限時速三十公里之規定，然被告當時駕駛大貨車恰行經君毅中
      學大門口右側及本件肇事之無號誌交岔路口前，依道路交通安全規則第九十三
      條第一項第四款規定：「行經彎道、坡路、狹路、狹橋、隧道、泥濘或積水道
      路、無號誌之交岔路口、道路修理地段或行近工廠、學校、醫院、車站、會堂
      、娛樂、展覽、競技等公共場所出、入口及其他人車擁擠處所，或因雨霧致視
      線不清或道路發生臨時障礙時，均應減速慢行，作隨時停車之準備。」被告本
      應減速慢行，作隨時停車之準備，雖其已有減速動作，惟尚未能達於隨時停車
      之程度，致於見告訴人所騎機車欲穿越道路時，已無法煞避而肇事，豈能謂其
      皆遵守速限而毫無過失？倘被告沿路均能依速限三十公里行駛，並於行駛至學
      校附近及無號誌交岔路口時亦能依規定減速慢行，作隨時停車之準備，則告訴
      人自公義路二六五巷南側鑽出穿越華興街時，被告是否仍與本件相同而無法煞
      避致肇事，即非可知。
  (四)、按汽車駕駛人應注意車前狀況，並隨時採取必要之安全措施，且行經無號誌交
      岔路口或行近學校出、入口時，均應減速慢行，作隨時停車之準備，既經道路
      交通安全規則第九十四條第三項、第九十三條第一項第四款分別定有明文。被
      告係自用大貨車駕駛人，領有駕駛執照，對上開交通規則，理當知之甚稔，並
      應注意遵守該等規定，且依卷附道路交通事故調查報告表所示，本件肇事時、
      地之天候晴、路況良好等客觀狀況，被告並無不能注意之情事，其竟疏於注意
      車前有無號誌交岔路口之狀況，未減速慢行作隨時停車之準備，致未能及時煞
     避而發生事故，其駕駛行為顯有過失。本件經送臺灣省竹苗區車輛行車事故鑑
      定委員會，及臺灣省車輛行車事故覆議鑑定委員會鑑定結果，亦同此認定，有
      各該鑑定意見書附卷可按。雖本件告訴人騎乘機車未戴安全帽，且於行經無號
      誌交岔路口，支線道車未讓幹線道車先行，即貿然前行，為肇事主因，亦與有
      過失，然此僅涉及被告是否得據以減免其民事責任，究難執此脫免被告刑事上
      之過失責任。被告之過失行為與告訴人之受傷間，顯有相當因果關係。本件事
      證明確，被告犯行應堪認定。
  (五)、被告雖又以其於行經本件交岔路口時，因信賴行駛於支線車道之告訴人，亦將
      同樣遵守交通秩序，停讓幹線車道車先行，而行近該路口，卻因告訴人違規穿
      越路口肇事，依信賴原則其應不負過失責任云云。惟按汽車駕駛人對於防止危
      險發生之相關交通法令之規定，業已遵守，並盡相當之注意義務，以防止危險
      發生，始可信賴他人亦能遵守交通規則並盡同等注意義務。若因此而發生交通
      事故，方得以信賴原則為由免除過失責任，最高法院八十四年台上字第五三六
      ０號判例著有明文。本件被告既有前述違反道路交通安全規則之情事，自不得
   執信賴原則以脫免應負之過失責任。
二、查被告係春泰清潔有限公司之員工，平日從事廢棄物清除之工作，駕駛汽車為其
    附隨業務，業據被告供承在卷，其於駕駛載運廢棄物之大貨車前往崎頂工業區載
    運廢棄物途中肇事，致告訴人成重傷，核其所為，係犯刑法第二百八十四條第二
    項後段之業務過失致重傷害罪。又被告於肇事後，犯罪未被發覺前，囑託附近商
    家以電話報警，將告訴人送醫，並向赴現場處理之警員賴錦城自首，且接受裁判
    ，此業據證人賴錦城及目擊證人饒寶珠、朱芝鳳於原審到庭證述屬實，應依刑法
    第六十二條前段自首之規定輕減其刑。原審法院因認被告罪證明確，適用刑法第
    二百八十四條第二項後段、第四十一條第一項前段、第六十二條前段，罰金罰鍰
    提高標準條例第一條前段、第二條之規定，審酌被告之過失情節輕重、告訴人所
    受嗅能完全喪失之重傷害，肇事後之態度及告訴人亦同有過失，且被告尚未與被
    害人達成民事和解賠償等一切情狀，判處被告有期徒刑二月，並諭知易科罰金之
    折算標準。核其認事用法，均無不當，量刑亦堪稱妥適，應予維持。臺灣苗栗地
    方法院檢察署檢察官上訴意旨，以原審判決理由欄由及本件肇事後，告訴人機
    車係倒於被告大貨車右前輪前方三、五公尺處，與事實欄所述不符，且本件撞擊
    地點既在車道中間，車輛撞擊位置又在被告大貨車右前保險桿處，則被告大貨車
    已逾車道中線甚明，其行車有重大過失，原判決未予審酌；又本件被告係到場處
    理員警已由他人告知肇事者後，經警詢問始坦承肇事，應無自首可言，其事後又
    諉卸責任，不與告訴人和解，原判決量刑顯然過輕，而指摘原判決不當。然觀之
    原審判決書理由欄一之(二)，先後二次述肇事後，告訴人機車倒地位置，一次為
    「被告所駕駛大貨車右前輪三、五公尺處」，一次為「左前輪三、五公尺處」，
    前者與事實欄所，及所引道路交通事故調查報告表記載不符，足見應係筆誤，
    尚不生影響於原判決事實之認定；至本件兩車撞擊地點，原判決已明確載為：「
    在交岔路口前南往北車道中間位置」，告訴人曲解為「華興街車道中間」，檢察
    官執此為上訴理由，顯有誤會。又被告確為自首犯行，業經原審訊明相關證人無
    訛，檢察官未提出其他不利被告之證據，遽為質疑原判決之認定，亦非有理。被
    告上訴意旨矢口否認過失犯行，仍執前詞指摘原判決不當，亦無理由，均應予駁
    回。
據上論斷，應依刑事訴訟法第三百六十八條，判決如主文。
本案經檢察官丙○○到庭執行職務。
中      華      民      國      九十     年      十一     月   二十九   日
                                    臺灣高等法院臺中分院刑事第六庭
                                          審判長法  官  李  文  雄
                                                法  官  陳  嘉  雄
                                                法  官  邱  顯  祥
右正本證明與原本無異。
不得上訴。
                                                書記官  陳  桂  芬
中      華      民      國      九十     年      十一     月    二十九  日
                                                                        Ｉ


司法院資訊處製作；財團法人民間司法改革基金會備份。
